臺灣高雄地方法院民事判決
106年度醫字第4號
原  告  即
承受訴訟人  吳建璋  


            陳佳雯  


共      同
訴訟代理人  陳鼎駿律師
被      告  財團法人私立高雄醫學大學附設中和紀念醫院

法定代理人  鍾飲文  
被      告  李智雄  
            狄誼鈴  
            張建偉  
上四人共同
訴訟代理人  王伊忱律師
複  代理人  吳欣叡律師
上列當事人間請求損害賠償事件，本院於民國111 年6 月1 日言
詞辯論終結，判決如下：
    主      文
原告之訴及假執行之聲請均駁回。
訴訟費用由原告負擔。
    事實及理由
壹、程序部分
一、按當事人死亡者，訴訟程序在有繼承人、遺產管理人或其他
    依法令應續行訴訟之人承受其訴訟以前當然停止；當事人法
    定代理人之代理權消滅者，訴訟程序在有法定代理人承受其
    訴訟以前當然停止；上開當然停止訴訟之規定於有訴訟代理
    人時不適用之，惟上開承受訴訟人，於得為承受時，仍應即
    為承受之聲明；聲明承受訴訟，應提出書狀於受訴法院，由
    法院送達於他造，民事訴訟法第168條、第170條、第173 條
    、第175條第1項及第176 條分別定有明文。查本件原告黃豔
    芬起訴後，於民國105年12月28日死亡，其繼承人有原告甲○○、戊○○等2人，甲○○、戊○○等2人並於106年1 月5日具狀聲
    明承受訴訟，有民事聲明承受訴訟狀、戶籍謄本、戶口名簿
    、除戶謄本及繼承系統表附卷可稽（見本院雄司醫調卷第17
    7至185、207頁，本院醫字卷一第249頁）；又本件被告財團
    法人私立高雄醫學大學附設中和紀念醫院（下稱高醫）之法
    定代理人原為庚○○，嗣於審理中變更為侯明鋒，並經侯明鋒
    於107年8月7日具狀聲明承受訴訟，後再變更為庚○○，經庚○○於109年8月27日具狀聲明承受訴訟，有民事聲明承受訴訟
    狀、高醫107年7月26日高醫附人字第1070204139號函及醫療
    機構開業執照在卷可參（見本院醫字卷一第174至175頁，本
    院醫字卷二第261-1至261-2頁），核與上開規定相符，應予
    准許。　　
二、次按訴狀送達後，原告不得將原訴變更或追加他訴，但請求
    之基礎事實同一者、擴張或減縮應受判決事項之聲明者，不
    在此限，民事訴訟法第255條第1項第2、3款分別定有明文。
    又所謂請求之基礎事實同一，係指變更或追加之訴與原訴之
    原因事實，有其社會事實上之共通性及關聯性，而就原請求
    所主張之事實及證據資料，於變更或追加之訴得加以利用，
    且無害於他造當事人程序權之保障，俾符訴訟經濟。查本件
    原告起訴時先位聲明第一項為：被告乙○○與狄誼鈐應賠償原
    告新臺幣（下同）2,654,743 元，及自起訴狀繕本送達翌日
    起至清償日止，按週年利率5 ％計算之利息；備位聲明第一
    項為：乙○○、狄誼鈐與高醫應賠償原告2,654,743 元，及自
    起訴狀繕本送達翌日起至清償日止，按週年利率5 ％計算之
    利息。嗣黃豔芬於105 年12月28日死亡，甲○○、戊○○具狀聲
    明承受訴訟，並以106年4 月18日追加暨變更聲明狀及於106
     年5 月8 日言詞辯論期日變更聲明第1 至3 項為：1.被告
    （指乙○○、狄誼鈐與高醫）應連帶給付甲○○、戊○○4,021,76
    3元，及自起訴狀繕本送達翌日起至清償日止，按週年利率5
     ％計算之利息；2.被告應連帶給付甲○○2,358,437元，及自
    追加暨變更聲明狀繕本送達翌日起至清償日止，按週年利率
    5 ％計算之利息；3.被告應連帶給付戊○○2,115,000元，及自
    追加暨變更聲明狀繕本送達翌日起至清償日止，按週年利率
    5％計算之利息（見本院醫字卷一第13至14、77頁背面）。復
    以106 年5 月23日追加被告暨準備㈡狀及於106 年6 月28日
    言詞辯論期日追加被告丁○○（聲明相同，僅係所指被告增加
    丁○○，另對丁○○請求之遲延利息係自106 年6 月28日起算，
    週年利率5 ％，見本院醫字卷一第81、125 頁背面）。再以1
    09 年9 月21日民事變更聲明狀變更聲明第一項為：被告（
    指乙○○、狄誼鈐、丁○○與高醫）應連帶給付甲○○、戊○○1,90
    6,763元，及自起訴狀繕本送達翌日起至清償日止，按週年
    利率5％計算之利息（見本院醫字卷二第281 頁）。而甲○○、
    戊○○於聲明承受訴訟後所為訴之聲明變更、請求金額之增加
    ，暨追加丁○○為被告部分，與原訴之原因事實有社會事實上
    之共通性及關聯性，證據資料共同而得加以利用，應符合請
    求之基礎事實同一、擴張應受判決事項之聲明；另109 年9 
    月21日之變更則為減縮應受判決事項之聲明，揆諸前揭規定
    及說明，均應予准許。
貳、實體部分
一、原告主張：
  ㈠己○○前於99年至103 年間因心臟疾病（Paroxysmal supreven
    tricular tachycardia：陣發性心室上心博過速）陸續至高
    醫就診，然己○○自覺心悸症狀日益嚴重，乃於103 年11月24
    至26日期間至高醫住院，預計接受乙○○施行心律不整燒灼術
    （下稱系爭手術）治療；狄誼鈐當時為乙○○之專科護理師，
    協助處理住院病人事務並回報病人即時病況；丁○○當時擔任
    住院醫師，於己○○住院當日即103 年11月24日開立醫囑單安
    排實施胸部X 光檢查（下稱系爭檢查）；後己○○於103 年11
    月25日接受系爭手術後於翌日（26日）出院。嗣己○○於系爭
    手術後仍有乾咳、咽癢等上呼吸道症狀，甚至出現右手指逐
    漸無力、體重減輕等情形，遂於104 年12月18日至高雄市立
    大同醫院（下稱大同醫院）進行健康檢查，此時始發現胸部
    雙下肺葉2 個肺結節，於105 年1 月19日經病理切片報告證
    實為肺腺癌，後於105 年2 月27日經腦部核磁共振檢查發現
    腫瘤細胞已經轉移至腦部細胞，此時已無法透過手術根除癌
    細胞，僅能使用化學治療和標靶藥物控制使之不致蔓延，己○○身心受此嚴重打擊、痛苦非常，並因此辭去銀行襄理職務
    ，並於105 年12月28日死亡，甲○○、戊○○則為己○○之子女即
    繼承人。
  ㈡由己○○之病歷可知，己○○於103 年6 月23日即因有「喘」之
    呼吸問題前往高醫就醫，於103 年10月11日又因「胸痛」再
    次前往高醫就醫，於103 年11月24日亦有向乙○○表示有「咳
    嗽」之情形，而「喘」、「胸痛」、「咳嗽」均為肺癌徵狀
    ，乙○○、狄誼鈐既已知悉己○○有久咳不癒之症狀，且已安排
    己○○於103 年11月24日進行系爭檢查，甚至放射科醫師於10
    3 年11月24日系爭檢查之報告（下稱系爭報告）中記載「Im
    pression：1.Solitary pulmonary soft tissuenodule at 
    left lowerlobe（即肺部孤立軟組織結節在左下肺葉）」，
    則其等即應有檢視、追蹤系爭報告之義務，如有異常應通知
    己○○回診治療，然其等卻疏於檢視，亦未將系爭檢查結果告
    知己○○，更未建議己○○作進一步詳細檢查和治療；而丁○○為
    當時住院醫師，由其帶己○○前往進行系爭檢查並負責與乙○○
    聯繫，檢查後就應告知主治醫師其已帶病患進行系爭檢查，
    以利主治醫師進行後續手術，若當下已知系爭檢查結果，更
    應該把系爭檢查結果主動告知病患或主治醫師，且其後亦無
    追蹤系爭報告；嗣己○○發現時已罹患肺腺癌第4 期，向高醫
    調閱X 光片後才知103 年11月24日進行系爭檢查時肺部已有
    部分結節，且數量不只1 顆，如能提早就醫，安排其他檢查
    ，應會提高其存活率。是以，乙○○、丙○○、丁○○未盡告知義
    務，致己○○延誤就醫達1 年之久，錯失黃金治療時間，若其
    等有依循醫療常規告知黃豔芬，黃豔芬即可於當時對症下藥
    ，存活機率尚有76.5％，然黃豔芬發現時已為肺腺癌第4 期
    ，存活機率僅剩6 ％，使己○○喪失70.5％存活率，顯與己○○所
    受傷害結果間有相當因果關係，且乙○○前在高雄市政府衛生
    局（下稱衛生局）調處程序中即已承認未予追蹤系爭檢查之
    X 光片攝影結果，其與高醫均有待改進之處，原告自得依侵
    權行為之法律關係請求乙○○、丙○○、丁○○負損害賠償責任；
    又乙○○、狄誼鈐、丁○○為高醫員工，高醫本應負僱傭人責任
    ，加以高醫醫院與己○○間成立醫療契約，而乙○○、狄誼鈐、
    丁○○為高醫履行醫療契約之使用人，其等未盡告知義務，應
    認高醫亦須負債務不履行之損害賠償責任。
  ㈢又己○○因延誤就醫受有下列損害：1.醫療費用495,774 元
　　：己○○為治療上開傷害業已支出醫療費用495,774 元；2.薪
    資損失1,493,536 元：己○○104 年度薪資所得計1,804,279
    元，平均每月150,356元（計算式：1,804,279元÷12＝150,35
    6元，元以下四捨五入，下同），而己○○於105 年2 月27日
    發現腫瘤細胞已移轉於腦部，因此無法工作，故自105 年3 
    月1 日起至105 年12月28日皆屬無法工作，共計有9 個月又
    28日，故薪資損害合計為1,493,536元（計算式：【150,356
    元×9】＋【150,356元÷30×28】＝1,493,536元）；3.看護費用
    604,000 元：己○○於105 年2 月27日發現腫瘤細胞已移轉於
    腦部，除已無工作外，身體亦因腫瘤而無法自由活動，身體
    狀況更每況愈下，而需他人專人照顧，戊○○皆隨侍在側照料
    己○○，以全日照顧之最低2,000元一日計算，105 年3 月1 
    日至105 年12月28日死亡前，共計302 日，合計看護費用為
    604,000 元（計算式：2,000 元×302 日＝604,000 元）；4.
    增加生活支出費105,369 元：己○○因本事件而需購買等輔助
    器具，共計105,369 元；5.交通費用5,950元：己○○往返醫
    院就診，每次搭乘計程車之費用為85 元，共就醫35次，來
    回各一次，共計5,950元（計算式：85元×35×2＝5,950元)。
    合計己○○共損失2,704,629元（計算式：495,774元＋1,493,5
    36元＋604,000元＋105,369元＋5,950元＝2,704,629元）。而己○○103 年11月24日至高醫檢查時為肺線癌1 期，因醫師、醫
    院未及時告知病況，導致延誤醫療而導致發現時已4 期，共
    喪失70.5％存活率，故以己○○喪失70.5％存活率計算，己○○共
    可請求1,906,763元（計算式：2,704,629×0.705 ＝1,906,76
    3元），惟己○○於105 年12月28日本件訴訟繫屬中死亡，自
    得由承受訴訟人即己○○之繼承人甲○○、戊○○向被告請求。此
    外，
　　甲○○因己○○死亡而支出喪葬費345,300元，且甲○○、戊○○因
    本事件與己○○天人永隔，心中甚感悲痛，基於上情，爰依民
    法第194 條規定請求被告連帶賠償原告精神慰撫金各300 萬
    元，並以己○○喪失70.5％存活率計算，甲○○得請求2,358,437
    元（計算式：【345,300元＋3,000,000元】×0.705 ＝2,358,4
    37元） ；戊○○得請求2,115,000元(計算式：3,000,000元×0
    .705＝2,115,000元)
  ㈣為此，爰依民法第184 條、第185 條、第188 條、第535 條
　　、第224 條、第227 條、227 條之1 等規定提起本件訴訟等
    語。並聲明：1.被告應連帶給付甲○○、戊○○1,906,763元，
    及自起訴狀繕本送達翌日起至清償日止，按週年利率5 ％計
    算之利息；2.被告應連帶給付甲○○2,358,437元，及自追加
    暨變更聲明狀繕本送達翌日起至清償日止，按週年利率5 ％
    計算之利息；3.被告應連帶給付戊○○2,115,000元，及自追
    加暨變更聲明狀繕本送達翌日起至清償日止，按週年利率5％
    計算之利息；4.願供擔保，請准宣告假執行。（就追加丁○○
    請求之利息為週年利率5 ％，並自106 年6 月28日起算利息
    ）。
二、被告則均以：
　㈠己○○於99年至103 年期間因心悸不適多次至高醫心臟內科門
    診治療，103 年6 月23日又因心悸至高醫急診就診，經急診
    醫師診斷為陣發性心室上心搏過速(PSVT)，當日接受血液、
    心電圖及X光等檢查，醫師給予口服藥物治療後，於同日8 
    時25分離院；後己○○於103 年11月24日住院及接受系爭檢查
    ，由當日晚間病房值班住院醫師丁○○開立胸部X光檢查單，
    病人於同日晚上10時7 分系爭檢查時並無胸痛、咳嗽及喘等
    症狀，後於翌日（即103 年11月25日）由乙○○為己○○實施系
    爭手術後，於103 年11月26日出院。狄誼鈐為己○○上開住院
    期間之專科護理師，協助乙○○處理己○○住院期間之事務。嗣
    己○○於104 年12月18日至大同醫院健康檢查時，發現雙下肺
    葉2個肺結節，後經證實為肺腺癌且已移轉至腦部細胞，然
    己○○於住院期間（即103 年11月24至26日)與103 年12月1 
    日之病歷均未記載其有不定時乾咳、咽咳等症狀，乙○○並不
    清楚己○○於103 年11月24日前平時有無不定時乾咳、咽咳等
    症狀，亦不清楚己○○於系爭手術實施後1 年內有無乾咳咽癢
    等上呼吸道症狀，及有無右手指逐漸無力與體重逐漸減輕等
    情形。
  ㈡又己○○103 年11月24日晚上住院時，乙○○有至病房探視己○○
    並檢視己○○於103 年6 月23日急診時拍攝之X 光片，確認病
    患並無大血管異位或心臟先天畸形之結構性問題，無不能接
    受手術之情形，翌日乃按計晝進行系爭手術，系爭手術過程
    順利，並無違反常規之處。而乙○○查看己○○胸部X 光片之目
    的，係為在系爭手術前瞭解己○○心臟結構上有無先天性問題
    ，判斷己○○是否有不能接受系爭手術之狀況，且非常規檢查
    項目，乙○○之醫療行為符合醫療常規，手術後就系爭報告之
    追蹤，顯然已脫逸安排系爭檢查之目的，病人肺部有無其他
    異常之病症，非乙○○於執行系爭手術後應追蹤之事項，且己○○係於103 年11月24日晚間7 時許入院，於同日晚間10時7 
    分許進行系爭檢查，當日並未作成檢查報告，系爭報告係於
    103 年12月21日始製作完成，乙○○於103 年11月26日（己○○
    出院時）、103 年12月1 日（己○○回診）時自無從告知己○○
    系爭檢查結果。而丙○○為病房之護理師，主要工作為病人住
    院期間之照護及協助醫師執行醫療業務，病人住院期間並無
    不適而出院，是其於病人出院後並無追蹤檢查報告之義務，
    丙○○護理師已善盡其責。丁○○為己○○入院當晚該病房之值班
    住院醫師，而值班住院醫師主要工作為值班時間開立常規組
    套項目及處理當晚所負責病房之病患緊急狀況，己○○於103 
    年11月24日晚間入院後，丁○○依心律不整電燒手術常規開立
    之組套為己○○開立胸部X 光檢查單，且己○○當晚並無胸痛、
    咳嗽及喘等症狀，系爭檢查係為提供主治醫療團隊治療時評
    估之用，是以丁○○並無當晚應立即查看系爭報告之作為義務
    ，況系爭報告係於103 年12月21日始製作完成，丁○○自無可
    能於己○○住院當日即103 年11月24日即知悉系爭報告之內容
    ；另丁○○非己○○進行心律不整燒灼治療之醫療團隊醫師，當
    日後旋即又輪值至其他病房，未再接觸己○○，是以丁○○自無
    追蹤系爭報告之義務。此外，己○○於103 年11月24日進行系
    爭檢查時，由該日病歷紀錄及X 光影像尚不足以判斷己○○當
    時業已罹患肺腺癌，更無從判斷為肺腺癌第幾期，原告至今
    並無任何證據足資證明己○○於103 年11月24日已罹患肺腺癌
    ，且係因被告未盡告知義務所致，狄誼鈐、丁○○及乙○○之護
    理行為及醫療行為並無任何過失，均符合醫療常規且顯已盡
    善良管理人注意義務，原告自不得請求被告連帶負侵權行為
    損害賠償責任，高醫亦無違反醫療契約之給付義務，原告自
    亦不得請求高醫負債務不履行損害賠償責任。
　㈢對於原告請求己○○之項目與金額抗辯如下：1.己○○醫療費用4
    95,774元部分：原告主張證明書費共5,925元部分與本事件
    無關而應予剔除，且病房差額費245,360元原告亦未舉證有
    必要性，原告亦未舉證病歷複製費、行政管理費及收回應收
    款共316 元之必要性，況己○○為治療所罹患之肺腺癌均應支
    付之醫藥費，係因自身癌症所致而支出之醫療費用，與被告
    之醫療行為無關；2.己○○薪資損失1,493,536元部分：己○○
    所罹患之肺腺癌係移轉性癌症，且為自請退休以治療自身癌
    症，與被告有無違反原告所主張之告知義務無關，尚難以此
    逕認受有上開薪資損失；3.看護費用604,000元部分：原告
    至今未舉證證明己○○自105 年3 月1 日起即完全無勞動能力
    且有看護之必要，況無論被告有無違反原告所主張之告知義
    務，病人請看護並非治療之必要且亦無有全日由人看護之必
    要；4.增加生活支出費用105,369元部分：原告迄今未舉證
    證明上開支出有其必要性且係為病人使用，其主張顯無理由
    ；5.交通費5,950元部分：形式上不爭執，惟己○○所罹患之
    肺腺癌本須加以治療，無論被告有無未履行原告主張之告知
    義務，己○○為治療所罹患之肺腺癌均應支付交通費用，其主
    張顯無理由。對甲○○、戊○○請求之項目與金額抗辯如下：原
    告主張己○○因被告未將檢查結果告知致己○○延誤病情云云，
    然此基礎事實有無構成侵權行為與債務不履行乃專屬於己○○
    之自身權利，與甲○○、戊○○無涉，甲○○無法律依據自不得追
    加為原告請求喪葬費用；又甲○○、戊○○身體法益並無受侵害
    ，亦非醫療契約之當事人，尚難單純以其為己○○子女之身分
    關係遽依侵權行為及債務不履行主張精神慰撫金，且黃艶芬
    並無呈現植物人狀態或受監護宣告等無法照顧自己生活，無
    法回應親情互動之情形與民法第195 條之規定並不相符，原
    告不得依該條規定向被告請求賠償；縱原告主張有理由，對
    於甲○○支付之喪葬費用345,300元部分，其中棺木費5,000元
    重複計算、聚財圓滿罐150,000元金額顯屬偏高、毛巾3,600
    元及訃聞1,500 元屬喪家回贈予祭者奠儀之禮儀，並非殯葬
    費用；另甲○○、戊○○所請求之精神慰撫金額部分，戊○○係於
    105 年4 月1 日始被己○○收養，並於105 年10月26日登記，
    收養時間尚短，且甲○○、戊○○請求之精神慰撫金額亦屬過高
    。而原告主張喪失之存活率為70.5％屬片面主觀臆測，並無
    任何客觀證據，原告所主張自無理由，退萬步言，醫審會認
    肺癌第四期存活率為72.6％，則減少之存活率亦僅為66.15 ％
    等語置辯。並聲明：1.原告之訴及假執行之聲請均駁回；2.
    如受不利判決，願供擔保請准免為假執行之宣告。　
三、兩造不爭執事項：
  ㈠己○○於99年至103 年期間，因心悸不適，多次至高醫心臟
    內科門診就診治療，嗣於103 年6 月23日18時51分許，其因
    心悸不適至高醫急診室就診，當時主訴上包含喘之呼吸問題
    ，而急診醫師診斷為陣發性心室上心搏過速（PSVT），當日
    接受血液、心電圖及X 光等檢查，X 光檢查報告為胸主動脈
    硬化、胸椎及腰椎退化性關節炎、疑似骨質疏鬆，醫師給予
    口服藥治療後，其於20時25分許離院。
  ㈡己○○後於103 年10月11日主訴胸痛而至高醫就醫；又於同
    年11月24日至高醫住院，由乙○○醫師主治，主訴為陣發性
    心悸，並無胸痛、咳嗽、咳痰及喘等症狀，住院目的在接受
    乙○○醫師施行心律不整燒灼術，當日晚間由丁○○值班醫
    師開立胸部X 光檢查之醫囑，隨後進行X 光檢查，丙○○護
    理師為病人住院期間之專科護理師。而己○○於103 年11月
    25日接受心律不整燒灼術，於翌日出院，依出院病歷摘要，
    其胸部X 光檢查報告於出院時仍未發出；同年12月1 日黃艷
    芬至乙○○醫師門診複診，當日安排心電圖追蹤檢查，後於
    同年12月21日放射科醫師發出住院X 光檢查報告為左下肺葉
    有一單獨肺結節。
  ㈢己○○於104 年12月18日至高雄市立大同醫院進行健康檢查
    ，結果發現雙側肺結節，於105 年1 月18日接受左下肺葉肺
    結節經電腦斷層導引切片，於同年月21日病理報告為肺腺癌
    ，同年2 月27日接受腦部磁振造影檢查結果發現雙側腦結節
    合併腦水腫，放射科醫師判斷為腦轉移，依病歷紀錄，無黃
    艷芬經肺腺癌診斷後之相關癌症治療紀錄，於同年12月28日
    死亡，甲○○、戊○○為己○○之繼承人。
  ㈣乙○○於103 年11月25日為己○○施行心律不整燒灼術前，
    並未檢視103 年11月24日所拍攝之X 光檢查，僅以同年6 月
    23日拍攝之胸部X 光做術前評估。
四、茲將本院得心證之理由析述如下：
　㈠乙○○、丁○○、丙○○之醫療處置行為是否符合醫療常規？
  ⒈按故意或過失不法侵害他人權利者，負損害賠償責任，民法
    第184 條第1 項前段定有明文。而依上開規定，侵權行為之
    成立，須行為人因故意過失不法侵害他人權利，亦即行為人
    須具備歸責性、違法性，並不法行為與損害間有因果關係，
    始能成立。又侵權行為要件中之加害行為雖包括作為與不作
    為，惟如以不作為侵害他人之權益而成立侵權行為者，須以
    行為人依法令規定，或契約約定，或自己危險之前行為，或
    公序良俗負有積極作為之義務者始足當之。次按所謂醫療常
    規之建立係賴醫界之專業共識而形成，如醫界之醫療常規已
    經量酌整體醫療資源分配之成本與效益，就患者顯現病徵採
    行妥適之治療處置，而無不當忽略病患權益之情形，自非不
    可採為判斷醫療行為者有無醫療疏失之標準（最高法院103 
     年度臺上字第2070號民事判決意旨參照）。
　⒉經查，本件經委託衛生福利部（下稱衛福部）醫事審議委員
    會進行鑑定，衛福部以108 年2 月12日衛部醫字第10816609
    97號函所附編號0000000號鑑定書認（下稱第一次鑑定報告
    ，見本院醫字卷一第190 至195 頁）：
　⑴己○○預計接受心律不整燒灼術前所接受之胸部X 光檢查，醫
    師應於術前檢視該胸部X 光影像，以判斷己○○是否有不能接
    受心律不整燒灼術之狀況，但就103 年11月日手術時間而言
    ，不宜以數月前（6 月23日）所進行之胸部X 光檢查以判斷
    己○○是否可以接受心律不整燒灼術，況11月24日己○○住院當
    日已接受X 光檢查。
　⑵心律不整燒灼術前進行胸部X 光檢查之目的，是為判斷病人
    是否有不能接受心律不整燒灼術之狀況，但若此時胸部X 光
    檢查有明顯重大異常，病人有需要迅速接受治療之必要者，
    即使其與是否能接受心律不整燒灼術無直接關係，醫師仍應
    告知病人並作適當處置；但若胸部X 光檢查結果發現異常，
    並不會讓病人有立即危險，依醫療常規，通常會以經放射科
    醫師判讀後之正式檢查報告為據，確定屬重大異常，再告知
    病人。本件己○○胸部X 光檢查之影像所見肺結節係屬後者，
    並無緊急或立即危險之情形。本案經放射科醫師判讀後之正
    式檢查報告發出日期係於己○○出院之後數週（103 年12月21
    日），如屬己○○應迅速接受治療之病情，則醫院有機制使相
    關人員通知病人，而本案高醫之通知機制為何，尚待澄清釐
    明，如未及時通知，該醫院應負其責任。
　⑶依卷附之光碟資料，103 年11月24日當晚己○○接受胸部X  光
    檢查之影像可見左下肺結節，喘、胸痛、咳嗽均為肺癌常見
    症狀，如果己○○有上述症狀，加上此胸部X 光之影像發現，
    肺癌確實為鑑別診斷之一，但亦應包括其他鑑別診斷，例如
    結核菌或黴菌慢性感染或良性肺腫瘤等，惟依高醫入院病歷
    紀錄，103 年11月24日己○○主訴陣發性心悸，經醫師詢問，
    己○○認其無胸痛、咳嗽、咳痰及喘等症狀，是依病歷紀錄並
    不足以判斷己○○當時究竟有無喘、胸痛、咳嗽等症狀，而依
    歷經1 年多後之大同醫院健康檢查及後續病理切片結果，回
    溯推測此二者可能是同一疾病。
　⑷依衛福部國民健康署（下稱國健署）公布資料，100 至104 
    年全國新診斷肺癌第一期至第四期年齡調整5 年存活率分別
    為72.6％、44.8 ％、22.3％、6.5％，而國健署並未單獨公布肺
    腺癌之各期存活率，就肺腺癌屬肺癌之一種，應可參照上開
    資料。
　⑸依大同醫院病理報告及腦部磁振造影檢查報告，105 年2 月
    時己○○應為肺腺癌第四期。
　⑹僅就103 年11月24日單一張胸部X 光檢查之影像，並無法判
    斷當時己○○為第幾期，因此無從估算其存活率。　　　
　⒊由第一次鑑定報告可知悉，系爭檢查之目的事實上在於判斷
    己○○是否有不能接受系爭手術之狀況，雖然不宜以數月前之
    胸部X 光檢查加以判斷，但此部分亦僅係關於系爭手術有無
    疏失之問題，核與本件原告所主張之侵權行為事實（未告知
    或追蹤系爭檢查結果致己○○生存機率降低）無涉。至於術前
    所為之系爭檢查與術後就系爭檢查之追蹤，業已逸脫己○○接
    受系爭手術或系爭檢查之目的，乙○○既已成功施行系爭手術
    完成，事後己○○回診亦未就系爭手術範圍表示有不舒服或身
    體有其他狀況之情，再參酌上開第一次鑑定報告內容，本件
    己○○系爭檢查結果無緊急或立即危險之情形，醫師並無告知
    病人並做適當處置之醫療常規，而係會以放射科醫師判讀後
    之正式報告為據，而系爭檢查經放射科醫師判讀後之正式檢
    查報告發出日期係於103 年12月21日，不論係己○○於103 年
    11月26日出院時、同年12月1 日回診時均尚未有該正式檢查
    報告，自無告知之可能；況正式檢查報告如屬己○○應迅速接
    受治療之病情，亦係醫院有機制使相關人員通知病人，並未
    指明係施行系爭手術之乙○○醫師，則在醫療常規上，乙○○是
    否有追蹤或告知系爭檢查結果之作為義務，即難以認定，自
    無從逕認其未追蹤或告知系爭檢查結果有何過失可言。
　⒋又狄誼鈐為己○○住院期間之專科護理師，其職務內容包括住
    院病人身體理學檢查之初步評估及病情詢問、記錄住院病人
    病情及各項檢查檢驗結果、處理住院病人及其家屬醫學諮詢
    及病情說明或其他經中央衛生主管機關認定宜由專科護理師
    執行之醫療輔助行為，亦即主要係在協助醫師執行醫療業務
    ，本無追蹤或告知系爭檢查報告結果之義務，復查無其他醫
    療常規可認為專科護理師有此作為義務，自無從認定其有違
    反醫療常規之情。
　⒌另丁○○為己○○住院當晚之值班醫師，其雖有開立胸部X 光檢
    查之醫囑，隨後讓己○○進行系爭檢查，惟此僅係因己○○係於
    晚間辦理住院手續，始由擔任住院醫師之丁○○協助處理安排
    相關檢查，而己○○當時住院既係預計接受系爭手術，因此後
    續情形自應由進行系爭手術之醫師負責，此部分實已逸脫住
    院醫師應負責之範疇，況上開第一次鑑定報告亦未載明住院
    醫師有追蹤或告知系爭檢查結果之作為義務之醫療常規，故
    無從認定丁○○有何侵權行為之情形。
　⒍從而，既無從認定乙○○、狄誼鈐、丁○○有侵權行為，則原告
    依第184 條、第185 條、第188 條請求被告應連帶負侵權行
    為損害賠償責任，即洵屬無據。　
  ㈡原告請求高醫負債務不履行之損害賠償責任有無理由？
　⒈依第一次鑑定報告所載，醫院或醫師應將胸部X 光檢查告知
    或通知病人之情形有兩種：⑴胸部X 光檢查有明顯重大異常
　　，病人有需要迅速接受治療之必要者；⑵胸部X 光檢查結果
    發現異常，但不會讓病人有立即危險，以經放射科醫師判讀
    後之正式檢查報告為據，確定屬重大異常者。審諸系爭檢查
    原本之目的本非在於全面性之健康檢查或癌症篩檢，僅係為
    了施行系爭手術所進行，因此並非一有異常即應通知，而係
    限於有立即危險或重大異常之情形始有通知義務，應屬允當
    。而第一次鑑定報告既認己○○系爭檢查之影像所見肺結節係
    屬無緊急或立即危險之情形，即應檢視有無符合第二種應告
    知或通知之常規情形，惟該鑑定報告又指出經放射科醫師判
    讀後之正式檢查報告如屬己○○應迅速接受治療之病情，則醫
    院有機制使相關人員通知病人，似乎又以有無迅速接受治療
    為標準，不免有回到第一種應報告情況之疑義，然參酌該鑑
    定報告既認系爭檢查結果並不會讓己○○發生立即危險，是本
    判決仍認為應依第二種標準檢視高醫有無通知或告知義務，
    亦即檢查雖有異常，仍以經放射科醫師判讀後之正式檢查報
    告為據，確定屬「重大異常」始有通知義務。
　⒉又放射科醫師於103 年11月24日系爭檢查報告中記載「Impre
    ssion：1.Solitary pulmonary soft tissuenodule at lef
    t lowerlobe」，並未判定係屬「重大異常」之情形，亦未
    記載該結節大小，且鑑定報告亦未明確指明系爭檢查結果是
    否屬於所謂「重大異常」，再參以第一次鑑定報告指出系爭
    檢查雖可看出左下肺結節，肺癌也確實為鑑別診斷之一，但
    亦應包括其他鑑別診斷，例如結核菌或黴菌慢性感染或良性
    肺腫瘤等，己○○當時復無緊急或立即危險之情形，由此觀之
    似非已達「重大異常」之程度。嗣本院就系爭檢查之X 光片
    右中肺野是否亦有結節抑或血管紋路？如有結節，在己○○左
    下肺野亦有結節之情形下，是否可推論己○○當時已係肺腺癌
    第四期？等節有疑，再次委請衛福部醫事審議委員會鑑定，
    衛福部以109 年3 月4 日衛部醫字第1091661367號函所附編
    號0000000號鑑定書認（下稱第二次鑑定報告，見本院醫字
    卷二第119 至126 頁）：系爭檢查之X 光片影像，其右中肺
    野無明顯可辨認（即直徑超過1 公分）之肺結節，小於1 公
    分之肺結節於上開胸部X 光片影像上難以與血管紋路區分，
    且有關己○○左下肺野結節之X 光影像發現僅為肺癌鑑別診斷
    之一，亦應包括其他鑑別診斷，故臨床實務無法僅由103 年
    11月24日之胸部X 光片推論己○○是否為肺腺癌第四期。後本
    院就己○○於103 年6 月23日已主訴喘、於103 年10月11日有
    胸痛等情，由上開病歷資料暨系爭檢查之X 光片，是否得以
    判斷己○○於103 年11月24日業已罹患肺腺癌暨肺腺癌第幾期
    乙節有疑，復委請衛福部醫事審議委員會鑑定，衛福部以11
    0 年12月7 日衛部醫字第1101668352號函所附編號0000000
    號鑑定書認（下稱第二次鑑定報告，見本院醫字卷二第397 
    至405 頁）：依病歷紀錄及X 光片影像，103 年11月24日己○○胸部X 光片影像可見左下肺野有一個肺結節，其鑑別診斷
    包括肺癌，但亦包括其他診斷，例如結核菌或黴菌慢性感染
    或良性肺腫瘤等，因此從上開資料尚不足以判斷己○○當時業
    已罹患肺腺癌，從而無從判斷其為癌症第幾期等語在卷。換
    言之，由己○○之病歷資料及系爭檢查之X 光片影像，均不足
    以判斷系爭檢查報告所載之結節已係肺腺癌，縱使此結節與
    肺腺癌「可能」是同一疾病，惟究係何時轉變或生成此一病
    灶，實無從得悉，是在無從判斷此一肺部結節係屬肺癌、肺
    腺癌等而難以認定已達「重大異常」之情況，揆諸前揭通知
    義務之說明，即難認高醫依其與己○○之醫療契約內容有應通
    知而未通知之可歸責事由。況且，既無法判斷己○○當時已罹
    患肺腺癌，則其如嗣後始生成此一病灶者，亦難認其生存機
    率降低與高醫未通知間有何相當因果關係存在。
  ⒊從而，原告請求高醫負債務不履行之損害賠償責任，亦屬無
    據。
五、綜上所述，原告依民法第184 條、第185 條、第188 條、第
    535 條、第224 條、第227 條、227 條之1 等規定，請求被
    告應連帶給付甲○○、戊○○1,906,763元，及自起訴狀繕本送
    達翌日起至清償日止，按週年利率5 ％計算之利息；被告應
    連帶給付甲○○2,358,437元，及自追加暨變更聲明狀繕本送
    達翌日起至清償日止，按週年利率5 ％計算之利息；被告應
    連帶給付戊○○2,115,000元，及自追加暨變更聲明狀繕本送
    達翌日起至清償日止，按週年利率5％計算之利息（就追加丁○○請求之利息為週年利率5 ％，並自106 年6 月28日起算利
    息），均為無理由，皆應予駁回。又原告之訴既經駁回，其
    假執行之聲請即失所附麗，應併予駁回。
六、本件事證已臻明確，兩造其餘攻擊防禦方法，經本院審酌後
    認均不足以影響判決之結果，爰不另贅論，附此敘明。
七、據上論結，本件原告之訴為無理由，依民事訴訟法第78條，
    判決如主文。　　　　
中　　華　　民　　國　　111 　年　　7 　　月　　 8　　日
                     醫事法庭   法  官  王宗羿
以上正本係照原本作成。
如對本判決上訴，須於判決送達後20日內向本院提出上訴狀。如
委任律師提起上訴者，應一併繳納上訴審裁判費。　　　　　
中　　華　　民　　國　　111 　年　　7 　　月　　11　　日
                                書記官  陳仙宜